臺灣新北地方法院民事判決
110年度訴字第860號
原      告  劉穎    
被      告  李廖金涵
訴訟代理人  江昊緯律師
            王仁佑律師
上列當事人間請求損害賠償事件，本院於民國111年10月28日言
詞辯論終結，判決如下：
    主  文
原告之訴及假執行之聲請均駁回。
訴訟費用由原告負擔。
    事實及理由
一、按訴狀送達後，原告不得將原訴變更或追加他訴，但被告同
    意、請求之基礎事實同一、擴張或減縮應受判決事項之聲明
    者，不在此限，民事訴訟法第255條第1項第1款、第2款、第
    3款分別定有明文。本件原告原依侵權行為之法律關係請求
    被告賠償新臺幣（下同）370萬1,813元本息（見本院卷一第
    203頁），嗣變更為依債務不履行之法律關係請求，業經被
    告同意（本院卷一第304頁），又變更請求金額為414萬7,79
    5元本息（見本院卷二第85頁），核屬基於同一基礎事實而
    擴張應受判決事項之聲明，揆之前揭法條規定，均應准許。
二、原告主張：兩造於民國106年3月26日就被告所有門牌號碼新
    北市○○區○○街00巷0號1樓及地下室房屋（下合稱系爭房屋）
    簽訂租賃契約（下稱系爭租約），約定租賃期間為106年3月
    26日至111年3月25日，租金為2萬8,000元，作為伊經營餐廳
    及兒童遊戲室使用。詎伊於106年7月3日發現系爭房屋1樓廁
    所及地下室有漏水及壁癌，且天花版於109年10月26日遭外
    力掀起，侵害伊居住安寧之人格權，應賠償伊所受貯藏商品
    毀損12萬3,643元、裝潢設備損失22萬4,120元、無法工作之
    勞務損失22萬9,659元、營業損失270萬8,092元、無法使用
    房屋之租金損失26萬2,281元及精神慰撫金60萬元，共計414
    萬7,795元。爰依民法第227條第1項、第2項及第227條之1準
    用第195條第1項規定，求為命被告如數給付並加計法定遲延
    利息之判決等情。並聲明：㈠被告應給付原告414萬7,795元
    ，及自民事辯論意旨狀繕本送達翌日起至清償日止，按週年
    利率5％計算之利息；㈡願供擔保請准宣告假執行。
三、被告則以：兩造於104年3月26日至106年3月25日間即已就系
    爭房屋成立租賃契約，原告既願意與伊於106年3月26日更新
    租約，足見系爭房屋無漏水瑕疵存在。況伊後續將系爭房屋
    出租訴外人甲○○、乙○○使用，其等均未稱有漏水情事。又原
    告於承租期間自行施作裝潢、更換熱水器，106年7月間突然
    發生之漏水瑕疵，應係原告不當使用所致，依系爭租約第11
    條後段約定，伊不負修繕責任。另原告雖稱因漏水未修繕及
    天花板遭掀起致其與小孩長期居住於超越一般人社會生活所
    能容忍之不安全生存環境，侵害其居住安寧之人格權利云云
    。然倘居住環境不安全，原告豈可能自106年7月間發現漏水
    瑕疵後，遲至109年12月始向伊終止系爭租約等語，資為抗
    辯。並聲明：㈠原告之訴及假執行之聲請均駁回；㈡如受不利
    判決，願供擔保請准免為假執行。
四、本院之判斷：
　㈠被告於104年3月26日至106年3月25日向原告承租系爭房屋，
    兩造嗣於106年3月26日合意續約，租賃期限至111年3月25日
    止，並簽訂房屋租賃契約書；被告於108年11月10日寄發存
    證信函向原告表示將於109年12月12日終止系爭租約，並於
    同年月14日返還原告所餘之押租金1萬7,592元等事實，為兩
    造所不爭執（見本院卷二第119、120、165頁），並有房屋
    租賃契約書、存證信函、存款歷史交易明細表為憑（見本院
    卷一第105頁、本院卷二第139至143頁），堪信屬實。
　㈡原告主張被告交付之系爭房屋有漏水等未盡契約義務之不完
    全給付情事，致其受有前述財產上及非財產上之損害，應負
    賠償責任等情，則為被告所否認，並以前詞置辯。按出租人
    應以合於所約定使用、收益之租賃物，交付承租人，並應於
    租賃關係存續中保持其合於約定使用、收益之狀態；租賃物
    之修繕，除契約另有訂定或另有習慣外，由出租人負擔，民
    法第423條、第429條分別定有明文。原告雖主張被告交付之
    系爭房屋有漏水等情事，不合於約定使用、收益之狀態云云
    。然查：
　⒈觀之原告提出之漏水影片及照片（見本院卷一第227至249頁
    、第332頁、第338頁、第340頁、第359至374頁、第443至45
    0頁、第453至456頁），固可見系爭房屋有局部因潮濕而致
    牆壁剝落情況，然僅為特定日期、局部區域之情況，無法證
    明系爭房屋之漏水情形已達不能就系爭房屋為使用受益之程
    度。又參諸原告所提出其與訴外人樂菁實業有限公司（下稱
    樂菁公司）間之LINE簡訊對話紀錄及維修報價單（見本院卷
    一第351至357頁），雖有「地下室止漏藥劑」、「集水盤」
    等記載，然細繹對話內容，係由樂菁公司依原告拍攝之情形
    判斷修繕方式及價格，既非親至現場瞭解漏水狀況，亦未實
    際修繕漏水原因，要難遽為有利於原告之認定。況證人即至
    系爭房屋裝潢水電之丙○○結證稱：「（問：有無印象何時前
    往？）大概1年多了」、「（問：依你專業，有無辦法判斷
    房屋有無漏水、壁癌等問題？）看牆壁顏色、漆有無脫落可
    判斷有無漏水，牆壁顏色不一樣有可能漏水…（問：前往系
    爭房屋後，該屋狀況如何？）剛進去房字裝潢比較簡陋，我
    看過1樓及地下室牆壁顏色，沒有覺得有什麼異樣，裝潢期
    間1、2個月，應該也去過1個月」、「去看的時候地上都是
    乾的，我認為沒有漏水」、「我去施作的時候，中間也有下
    雨，也沒看到漏水」、「（問：地下室狀況如何？）牆壁有
    一點髒，沒有注意到有沒有漏水，也沒有發現有壁癌的狀況
    」、「（問：如熱水器上方天花板有發霉你認為可能是什麼
    狀況？）可能是熱水管與外面溫差太大有點像下雨天起霧即
    所謂冷凝水現象…可能半小時滴一滴水」、「（問：當時有
    無發現照片中地板有漏水現象？）看照片就知道沒有漏水，
    地上、牆壁都是乾的」、「（問：你在系爭房屋做水電期間
    ，都沒有看過該屋各處漏水、或滲水是否如此？）沒有一灘
    水，有時候可能冷氣排水問題，牆壁髒髒的」等語（見本院
    卷一第396至401頁）。足見證人丙○○於109至110年間至系爭
    房屋裝潢時，未見漏水情事，且依其專業判斷原告提出之照
    片、影片顯示之滴水現象，係因廚房熱水器熱水管因與室外
    溫差大所造成之冷凝水現象，與原告所稱系爭房屋之廚房有
    因漏水而致天花板發霉、地板滲水等情有間，原告主張自難
    認可採。
　⒉再稽之證人即110年1月間與被告就系爭房屋簽訂租賃契約之
    承租人甲○○結證稱：「當時覺得這個房子很大也很好用，但
    感覺很髒，我們就把房屋所有隔間拆掉，因為我們要做美髮
    ，我們只動了房屋前半段作為營業使用，前半段重新做隔間
    、地磚、油漆、還做了一間廁所，其餘廚房、地下室、廁所
    都沒有動」、「我住進去之後，原本廁所沒有馬桶蓋，就把
    舊家馬桶搬過去，舊家流理台搬過去，另外遷了天然瓦斯，
    並沒有修理，只有我先生有做油漆」、「有看到廚房後面天
    花板有水漬痕跡，地下室有一點點壁癌痕跡，我有請工人幫
    我瞭解，他告訴我這些都不需要修理，工人說地下室是因為
    發霉，老房子會有這些狀況不影響居住」、「（問：在你承
    租系爭房屋後，該處是否發生過漏水？）沒有漏水過」、「
    （問：系爭房屋廚房是否會漏水？）沒有。有下雨也沒有漏
    水」、「（問：系爭房屋地下室牆壁有無壁癌情形？）地下
    室沒有重新油漆過，出來前我才檢查都沒有漏水痕跡，就只
    有如我方才所述一點點壁癌。地下室地板是木板也是乾燥狀
    」、「（問：是否瞭解在你承租前，系爭房屋是否有整修過
    ？）沒有。被告跟原告解約後，就給我鑰匙去裝修，被告沒
    有派人修理」（見本院卷一第315至319頁）；證人即系爭房
    屋現承租人乙○○亦結證稱：「（問：你承租該屋後，你、被
    告或任何人曾經修理過系爭房屋嗎？）沒有，因為我們前面
    做美髮工作事，後面做住家，我們只有整修我們需要的設備
    。我們把原本木板隔間，因為舊了、破了，所以前半段重新
    做裝潢，沒有另外修理」、「（問：在你承租系爭房屋後，
    該處是否發生過漏水？）承租前有聽說有漏水，但搬進去後
    沒有發生過」、「（問：你承租系爭房屋後，有無發現房屋
    的前方、後方地板有破裂導致漏水情形？）沒有發現地板有
    破損。房子前半段因為我們做美髮一定要重新整理，門面要
    好看」、「（問：系爭房屋廚房是否會漏水？）搬進去到現
    在沒有發生過」、「（問：系爭房屋的天花板，有無發生過
    漏水、發霉的情形嗎？）住進去到現在室內沒有發生過漏水
    ，外面騎樓本來是鐵皮，我們做了一個木做的天花板，只有
    在那邊有一點點滲水」各等語（見本院卷一第320至323頁）
    。足見原告搬離系爭房屋後向被告承租系爭房屋之證人甲○○
    、乙○○雖均有依其需要為對系爭房屋重新翻整，然所翻整之
    範圍僅有門口磁磚、油漆等外觀部分，並未及於原告所指之
    廚房、地下室、廁所等範圍，堪認其等甫自原告搬離即入住
    ，均未見原告所指漏水、地板滲水、壁癌等情。原告雖稱證
    人甲○○享有被告給予之免租為價，因而為被告有利之證詞。
    然原告未就證人甲○○享有免租優惠舉證以實其說，且衡諸證
    人甲○○、乙○○僅為被告之承租人，均經具結擔保證言之憑信
    性，並無刻意迴護被告之經濟上動機或情感上原因，且經隔
    離訊問後，主要證述內容互核一致，自可採信。
　⒊另本院於111年7月8日至現場勘驗，勘驗結果略以：系爭房屋
    現由證人乙○○作為理髮店使用，店面牆面及天花板未見有類
    似漏水之狀況；系爭房屋後方廁所之通風扇已重新更換，依
    廁所天花板觀察，並無漏水或發霉痕跡；系爭房屋原先置放
    熱水器部分，經證人表示因老舊已拆除，重新安裝後現放置
    於屋外，熱水器上方天花板未見發霉或漏水痕跡；系爭房屋
    地下室原告所指漏水範圍是排風孔右側範圍，原告所指範圍
    現由證人放置衣櫃及置物櫃等物品，未能確認全部範圍，所
    露出牆面油漆色為青綠色、白色區塊，有部分壁癌痕跡，證
    人表示地下室曾經油漆過，顏色較深的青綠色部分為重新油
    漆等情（見本院卷一第463至465頁）。益徵證人僅有更換廁
    所通風扇、放置熱水器於屋外、重新油漆地下室、局部安排
    調整家具等，並未重為抓漏、修繕漏水之工程，即已未見原
    告所提照片所示之天花板滴水、地板漏水等情事，自難認被
    告當初交付原告之租賃標的物有滲、漏水之不完全給付。
　⒋原告雖又主張：系爭房屋天花版於109年10月26日遭外力掀起
    ，伊受有精神上之損失云云，並以報警紀錄譯文、鄰居幫忙
    貼封屋內破洞之監視器翻拍照片為證（見本院卷二第105至1
    07頁）。然被告長期旅居國外，僅由其女代為轉知或以電子
    郵件溝通等情，為原告所明知（見簡字卷第12頁），原告亦
    自承此為不知名之外力造成（見簡字卷第14頁），且證人甲
    ○○、乙○○均結證稱：系爭房屋天花板未曾被外力掀起等語（
    見本院卷一第317、322頁），自難認被告交付原告使用、收
    益之系爭房屋有天花板遭不明外力掀起之不完全給付，縱有
    發生亦屬原告管領系爭房屋時發生之偶然情事，非可歸責於
    被告。則原告主張其因此受有之精神上損失，被告應負不完
    全給付之債務不履行損害賠償責任，亦無所據。
　⒌準此，原告主張被告多年未修繕系爭房屋，致其時常擔憂漏
    水造成財產損失、遭受不明外力入侵之天花板破洞，受有居
    住安寧權之人格利益遭侵害等情。然系爭房屋並無原告所稱
    有未合於約定使用收益之情形，已如前述，自無從指摘被告
    未提出合於債之本旨之給付，令原告受有有何財產權或人格
    權侵害之情事。原告主張未盡舉證責任，自無足取。
五、綜上所述，系爭房屋並無漏水情事，被告已依約交付系爭房
    屋，其提出之給付合乎債之本旨，查無原告所指未合於使用
    收益目的或未盡出租人修繕義務之不完全給付情事。從而，
    原告依民法第227條第1項、第2項及第277條之1準用第195條
    規定，請求被告給付414萬7,795元，及自民事辯論意旨狀繕
    本送達翌日起至清償日止，按週年利率5％計算之利息，為無
    理由，應予駁回。又原告之訴既經駁回，其假執行之聲請即
    失所附麗，應併予駁回之。
六、本件事證已臻明確，兩造其餘攻擊、防禦及舉證，經本院審
    酌後，認與判決結論均無影響，爰不一一論列，附此敘明。
七、訴訟費用負擔之依據：民事訴訟法第78條。
中　　華　　民　　國　 111　　年　　12　　月　　16　　日
                  民事第六庭    法　官　賴彥魁 
以上正本係照原本作成。
如提起上訴，須於判決送達後20日之不變期間內，向本院提出上
訴狀。委任律師提起上訴者，應一併繳納上訴審裁判費。
中　　華　　民　　國　 111　　年　　12　　月　　19　　日
                                書記官　蘇莞珍